【裁判字號】    90,交易,43
【裁判日期】    900412
【裁判案由】    過失傷害等
【裁判全文】
臺灣屏東地方法院刑事判決                            九十年度交易字第四三號
    公  訴  人  臺灣屏東地方法院檢察署檢察官
    被      告  甲○○
右列被告因過失傷害等案件，經檢察官提起公訴（九十年度偵字第一一三號），本院
判決如左：
    主  文
甲○○因過失傷害人致重傷，處有期徒刑捌月；又駕駛動力交通工具肇事，致人受傷
而逃逸，處有期徒刑拾月。應執行有期徒刑壹年肆月。
    事  實
一、甲○○考領有小型車駕駛執照，於民國八十九年十二月十日十七時五十八分許，
    駕駛車牌號碼ＷＱ─五０六一號之自用小客車，沿屏東縣潮州鎮中山八巷由北往
    南方向行進，途經中山八巷與六合路交岔口前三十公尺處時，本應注意後車應與
    前車保持隨時可以煞停之距離並應注意車前狀況，隨時採取必要之安全措施，以
    確保行車安全，而依當時之天氣為晴天、道路無缺陷亦無障礙物、視距亦屬良好
    ，現場有路燈且甲○○之車上配有車燈，無礙其行車視線，其當時並無不能注意
    之情事，詎甲○○竟疏未注意與前車保持安全距離，並應注意車前狀況，採取必
    要之安全措施，貿然緊跟不詳車號白色小客車行駛，適有乙○○騎乘腳踏車同向
    在前行進，此時在甲○○前方之不詳車號白色小客車突然閃過乙○○，甲○○於
    前車閃躲後，突然發覺乙○○在車前，已閃煞不及，其所駕前開自小客車左前車
    頭乃撞及乙○○所騎乘之腳踏車，乙○○因而人車倒地受有右鎖骨骨折、右側脛
    骨及腓骨骨折、頭部外傷併腦挫傷、右前額撕裂傷（六公分）、腦梗塞併左側肢
    體偏癱；日常生活須他人照料，無痊癒之可能，已毀敗一肢以上之機能，其已達
    重傷害之程度。甲○○明知其肇事致人受傷，即應下車救助傷者，並協助處理車
    禍事宜，竟另行起意，基於逃逸之意思，於肇事後隨即駕肇事車輛逃逸。嗣甲○
    ○自知法網難逃，在其未被具偵查犯罪權限之公務員發覺前，即於同日二十二時
    許，由友人陪同至屏東縣警察局潮州分局中山路派出所向該所警員自首及接受裁
    判。
二、案經乙○○訴由屏東縣警察局潮州分局報請臺灣屏東地方法院檢察署檢察官偵查
    起訴。
    理  由
一、訊據被告甲○○就其於右揭時地駕駛車號ＷＱ─五０六一號自小客車，因疏未與
    前車保持安全距離及注意車前狀況乃撞及告訴人甲○○之腳踏車並致告訴人受有
    前開傷害，且未下車救助傷者及協助處理車禍之事實供承不諱，核與告訴人乙○
    ○指訴本件車禍發生情節相符，並有警製道路交通事故調查報告表、車損及現場
    照片共十幀及告訴人所提驗傷診斷書三紙在卷可參；按汽車行駛時，駕駛人應與
    前車保持隨時可以煞停之距離及注意車前狀況，並隨時採取必要之安全措施，道
    路交通安全規則第九十四條第一項、第三項分別定有明文。本件被告於警訊及偵
    查時供稱：當時我緊跟我前方的車子，發現時要煞車已來不及，我當時未注意到
    他的腳踏車等語（見警卷第二頁反面、九十年一月十七日偵查筆錄）及本院審理
    時自承：當天天氣良好，道路筆直，視線良好可以看到前方很遠的地方，事發當
    時並未煞車，我跟在一部車後面，該車閃過去之後，我就直接撞到乙○○等語（
    見本院九十年三月七日及九十年三月二十九日審判筆錄），可見被告任意緊跟前
    車及未注意車前人車動態以採取必要之安全措施，其有違上開道路交通安全規則
    而未盡其注意義務，應無疑義；復依道路交通事故調查報告表所載：當時之天氣
    為晴天、道路為直路、路面平坦無缺陷無障礙，又現場有路燈且被告車上配有車
    燈，顯無礙其行車視線，其若加注意與前車保持安全距離，並集中精神注視前方
    人車動態，其於前車閃躲後，應可從容迴避本件車禍之發生，因此，堪認被告當
    時並無不能注意情事，竟疏未注意及此，以致肇事致人受傷，是其有應注意能注
    意而不注意之過失責任至明。至告訴人騎乘腳踏車在前，突遭被告自後追撞，顯
    無從防範，難認有何過失。而被告甲○○於肇事致人受傷後，未下車救助傷者及
    協助處理車禍，自屬違法，又本件告訴人乙○○之受傷既因被告駕車過失所致，
    二者間復有相當因果關係，事證明確，被告犯行堪以認定。
二、依告訴人乙○○九十年一月八日之潮州全民醫院診斷證明書所載：乙○○受有右
    鎖骨骨折、右側脛骨及腓骨骨折、頭部外傷併腦挫傷、右前額撕裂傷（六公分）
    。而長庚紀念醫院九十年一月二日診斷證明書則記載：腦梗塞併左側肢體偏癱等
    ，此外告訴人並領有重度殘障手冊，而證人紀秀慧即告訴人乙○○之女亦於本院
    審理時證稱：其父親目前已坐輪椅，已呈重度殘障，領有殘障手冊，左小腿斷成
    四截，身體左邊全部癱瘓，右邊有架鋼釘，頭部受損智商變低等語，堪認其已達
    毀敗一肢以上之重傷害；故被告甲○○過失致人受傷之行為，係犯刑法第二百八
    十四條第一項後段之過失致重傷罪，公訴人認本件被告應成立同條前段之普通過
    失傷害罪，其起訴法條，容有未洽，應予變更之。又被告肇事致人受傷後逃逸之
    行為，則係犯刑法第一百八十五條之四肇事逃逸罪。其所犯二罪間，犯意各別，
    構成要件不同，應予分論併罰。另被告於肇事後，在其未被具偵查犯罪權限之公
    務員發覺前，即至屏東縣警察局潮州分局中山路派出所向該所警員曾俊和自首及
    接受裁判，已據其供述明確，核與證人曾俊和證述情節相符合，應依刑法第六十
    二條前段之規定，減輕其刑。爰審酌被告素行、過失程度、被害人所受之傷害及
    其犯後態度等一切情狀，分別量處如主文所示之刑，並定其應執行之刑。
據上論斷，應依刑事訴訟法第二百九十九條第一項前段、第三百條，刑法第一百八十
五條之四、第二百八十四條第一項後段、第六十二條前段、第五十一條第五款，罰金
罰鍰提高標準條例第一條前段，判決如主文。
本案經檢察官蕭仁杰到庭執行職務。
中      華      民      國      九十      年      四      月    十二    日
                                      臺灣屏東地方法院刑事第三庭
                                          審判長法  官  黃國永
                                                法  官  陳姵君
                                                法  官  余德正
右正本證明與原本無異。
對於本判決如有不服應於收受送達後十日內向本院提出上訴書狀上訴於台灣高等法院
高雄分院並按他造當事人之人數附具繕本。
                                                書記官  曾文玲
中      華      民      國      九十      年      四      月    十二    日
附錄本判決論罪之法條：
刑法第二百八十四條第一項
因過失傷害人者，處六月以下有期徒刑、拘役或五百元以下罰金，致重傷者，處一年
以下有期徒刑、拘役或五百元以下罰金。
刑法第一百八十五條之四
駕駛動力交通工具肇事，致人死傷而逃逸者，處六月以上五年以下有期徒刑。


司法院資訊處製作；財團法人民間司法改革基金會備份。
